最高法院刑事判決　　　　　　九十六年度台上字第四九六二號
上　訴　人　台灣高等法院檢察署檢察官
被　　　告　甲○○
　　　　　　乙○○
上列上訴人因被告等傷害致人於死案件，不服台灣高等法院中華
民國九十五年七月十二日第二審更審判決（九十五年度上更(一)字
第九六號，起訴案號：台灣板橋地方法院檢察署八十九年度偵字
第二三一八一號），提起上訴，本院判決如下：
    主  文
原判決撤銷，發回台灣高等法院。
    理  由
本件原判決以公訴意旨略稱：緣周孫傑、周清萬於民國八十九年
十二月二十日凌晨四時許，在台北縣三峽鎮○○街一一九號地下
室「俠客ＰＵＢ」酒店喝酒，因與鄰桌酒客盧成香、蔡春輝、潘
慶祥、潘國龍、李明雄、吳永慶等人發生口角糾紛，竟萌生傷害
之犯意，邀約周志昌夥眾同往，周志昌獲悉上情後，即要求陳文
松至三峽鎮「二十一世紀撞球場」取來撞球桿三支，分由周志昌
、陳文松、劉伯釧各持一支；同時以電話通知龔文和前來助陣，
龔文和乃請被告乙○○駕駛車牌號碼ＸＯ－五一九０號自用小客
車，搭載潘兆安、被告甲○○及不知情之袁嘉琪同往，共同基於
前開傷害之犯意聯絡，由周孫傑、周清萬帶領周志昌、陳文松、
劉伯釧首先抵達「俠客ＰＵＢ」酒店前，適遇盧成香、蔡春輝、
潘慶祥、潘國龍、李明雄、吳永慶等人，雙方一言不合，各持撞
球桿、木棍等物互毆。未久，龔文和、潘兆安及被告甲○○、乙
○○（下稱被告等二人）趕至，即加入圍毆行列，盧成香等人不
敵，分散逃跑，周孫傑等人則自後追趕不捨，旋追至三峽鎮○○
街一一七號正後方之河堤上方，應能預見如繼續窮追猛打，有使
盧成香等人跌落河堤發生危險之可能性，詎周孫傑等人猶不停手
，仍持撞球桿繼續毆擊盧成香，以致盧成香摔落河堤下方，頭部
著地，造成顱骨骨折、顱內出血死亡（周孫傑、周清萬、周志昌
、劉伯釧、陳文松、龔文和、潘兆安七人，均經第一審認定僅涉
普通傷害罪，而諭知不受理判決確定），因認被告等二人涉犯刑
法第二百七十七條第二項之傷害致人於死罪嫌云云。經審理結果
，以不能證明被告等二人犯罪，因而撤銷第一審之科刑判決，改
判諭知被告等二人均無罪之判決。固非無見。
惟按：(一)、證據之證明力雖由法院自由判斷，然證據之本身如對
於待證事實不足為供證明之資料，而事實審仍採為判決基礎，則
其自由判斷之職權行使，自與採證法則有違。原判決以：「本案
雙方鬥毆之源起是因為同案被告周孫傑、周清萬見鄰桌酒客即被
害人盧成香等人大聲喧囂而心生不滿，進而糾集同案被告周志昌
、劉伯釧、陳文松等人前往與盧成香等人鬥毆，並非由於被告二
人之挑釁」等由，資為有利於被告等二人之論據之一（見原判決
第三頁，理由四之(一)）。然查行為人與被害人原無嫌隙，僅因受
同夥之邀，而參與共同傷害被害人之犯行，致發生被害人因而死
亡之加重結果者，並非罕見之事實。原判決以本件案發，非出於
被告等二人之挑釁，而為有利於被告等二人之論斷，難謂已符採
證法則。(二)、客觀上為法院認定事實及適用法律基礎之證據，雖
已調查而其內容尚未明瞭者，即與未經調查無異，如遽行判決，
仍屬應於審判期日調查之證據而未予調查。原判決又說明：「被
告（等）二人僅因同行之龔文和接到周志昌電話而與龔文和同行
到達現場，且在被告（等）二人到達現場之前，雙方之鬥毆已經
開始。」「被告（等）二人在到達現場之前，盧成香等人已經因
為不敵周清萬等人而分頭逃散。」等旨，因認被告甲○○於警詢
中之自白與事實不符，為其諭知被告等二人無罪判決之主要基礎
（見原判決第四頁末行至第五頁第二行，理由四之(二)；第七頁第
三至四行理由四之(三)；第十一頁，理由四、(三)之６）。然查被告
甲○○於警詢時供稱：「我們聊到凌晨接近四點時，龔文和接到
一通手機電話，說朋友在三峽民生街『俠客ＰＵＢ』與人打架，
要我們去援助，我們五人立即駕乙○○女友的三門喜美車前往。
」「我們七人（指被告等二人及龔文和、潘兆安、周志昌、劉伯
釧、陳文松）與死者盧成香他們六人打成一團，我到底與何人打
已不清楚，我清楚知道死者盧成香與我們打到一半，忽然往舊橋
方向跑去，我發現有人落單，就追趕過去，乙○○見我追趕死者
，他亦從後協助追趕。」「我追趕死者盧成香距離約二十公尺遠
，追到河堤旁時，就不見死者盧成香，我知道盧成香已掉入河堤
，就和同我一起追趕的人乙○○迅速離開。」等語（偵查卷第二
十一頁背面、第二十二頁），核與已定讞之周志昌於警詢時陳稱
：「我與阿傑（指周孫傑）、阿川（指劉伯釧）、黑雄（指陳文
松）在欲前往『俠客ＰＵＢ』酒店的路程中，我便打電話給我的
朋友龔蛋（指龔文和），當時我跟他說等一下可能會打架，請他
帶人來『俠客ＰＵＢ』酒店。」等詞（見偵查卷第八頁），及陳
文松分別於警詢及檢察官偵訊時供謂：「我及周志昌、劉伯釧各
持一支撞球桿，其他龔文和、潘兆安、甲○○、乙○○，另二名
三十幾歲男子，我未看清楚其他持何兇器，共同圍毆並追打（盧
成香、蔡春輝、潘慶祥、潘國龍、李明雄、吳永慶等人）。」「
一堆人追去，我看不清楚，不過對方分三路跑，一路跑拱橋，另
二路各從左右堤防跑，我們分二路追。」各等語（見偵查卷第十
八頁背面、第一一七頁），並無不符。又查被害人盧成香死亡之
原因，確係因高處墜落，致顱骨骨折及第一頸椎脫臼神經性休克
死亡等情，有法務部法醫研究所九十年三月十三日（八九）法醫
所醫鑑字第一五九六號鑑定書在卷可稽（見第一審卷(二)第十四至
二十一頁）。是被告甲○○前揭自白，得否與上述證據資料互為
補強利用，而使被告等二人被訴之犯罪事實獲得確信？顯然仍有
研求之餘地。原審未詳加勾稽以釐清事實之真相，遽為判決，尚
嫌速斷而不足以昭折服，自有調查職責未盡之違背法令。(三)、判
決雖載理由，但不能憑以斷定其所為論述之根據者，仍屬理由不
備。原判決復以：「縱認被告二人曾追趕盧成香，被告於客觀上
亦難以預見盧成香會自頗寬之堤防上方墜地」等由，因認不能證
明盧成香之墜地與被告之追趕有相當之因果關係（見原判決第十
三頁，理由四之(六)）。惟查追打被害人，於被害人不敵逃往堤防
上方之後，猶自後追趕不捨，被害人將有因情急而不慎墜落堤防
，致發生傷亡結果之可能性等情，如何得謂為係一般人客觀上所
不能預見？如何得謂被害人之死亡與加害人之追打行為無因果關
係？原判決並未敘明其所憑之依據，遽為上開論斷，併有判決理
由不備之違法。檢察官上訴意旨執以指摘，非無理由，應認原判
決仍有撤銷發回之原因。
據上論結，應依刑事訴訟法第三百九十七條、第四百零一條，判
決如主文。
中　　華　　民　　國　九十六　年　　九　　月　 十四 　日
                      最高法院刑事第五庭
                          審判長法官  林　增　福
                                法官  邵　燕　玲
                                法官  張　清　埤
                                法官  陳　世　雄
                                法官  蔡　國　在
      本件正本證明與原本無異
                                      書  記  官
中　　華　　民　　國　九十六　年　　九　　月　 二十 　日
                                                    Ａ
